臺灣臺南地方法院民事判決
                                   109年度家繼訴字第38號
原      告  李 柏 辰
訴訟代理人  蕭麗琍律師
被      告  尹楊麗珠
            李 宛 璇

            李 宜 臻


            李 姵 萱

            楊陳金華

            楊毛愛玉
            楊 玄 正
            楊 小 玲

            楊 敏 惠
兼上二人
訴訟代理人  楊 崇 仁
上列當事人間請求分割遺產事件，經本院於民國109年10月26日
言詞辯論終結，判決如下：
    主      文
兩造公同共有如附表一所示被繼承人楊辛丑之遺產，准依如附表
一所示之方法分割。
訴訟費用新臺幣壹萬零陸佰捌拾元，由被告尹楊麗珠負擔新臺幣
貳仟陸佰柒拾元，由被告李宛璇、被告李宜臻、被告李姵萱、被
告楊陳金華、被告楊崇仁、被告楊小玲、被告楊敏惠各負擔新臺
幣陸佰陸拾捌元，由被告楊毛愛玉、被告楊玄正各負擔新臺幣壹
仟參佰參拾伍元，餘由原告負擔。
    事實及理由
甲、程序方面：被告尹楊麗珠、李宛璇、李宜臻、李姵萱未於言
    詞辯論期日到場，經核無民事訴訟法第386條所列各款情形
    ，爰依原告之聲請，由其一造辯論而為判決。
乙、實體方面：
一、原告主張：
  （一）兩造之共同被繼承人楊辛丑於民國81年4月26日死亡，
        依法應由第一順位之法定繼承人即長子楊庚丁、次子楊
        松濱、長女尹楊麗珠、次女楊麗花按應繼分1/4之比例
        繼承被繼承人之遺產。惟於辦理繼承登記前，次女楊麗
        花於86年5月17日死亡，依法由楊麗花之配偶李銘發、
        長子李柏辰、長女李宛璇、次女李宜臻、叁女李姵萱共
        同繼承，而楊麗花之配偶李銘發於96年4月21日死亡，
        因此楊麗花之應繼分1/4由原告李柏辰及被告李宛璇、
        李宜臻、李姵萱各按1/16繼承；被繼承人楊辛丑之長子
        楊庚丁於103年9月16日死亡，依法由楊庚丁之配偶楊陳
        金華、次男楊崇仁、長女楊小玲、次女楊敏惠共同繼承
        ，因此楊庚丁之應繼分1/4由被告楊陳金華、楊崇仁、
        楊小玲、楊敏惠各按1/16繼承；而被繼承人楊辛丑之次
        子楊松濱於102年3月9日死亡，依法由楊松濱之配偶楊
        毛愛玉、長男楊玄正、長女楊涵茜共同繼承，惟楊涵茜
        已拋棄繼承，因此楊松濱之應繼分1/4由被告楊毛愛玉
        、楊玄正各按1/8繼承。又原告已向台南市新化地政事
        務所申辦被繼承人楊辛丑之遺產繼承登記。
  （二）被繼承人楊辛丑於81年4月26日死亡時，遺有附表一所
        示之遺產，兩造就被繼承人之遺產並無不能分割之約定
        ，因被告楊庚丁、楊松濱之全體繼承人無法配合，致無
        法以協議方法予以分割，爰依法請求依兩造應繼分之比
        例分割上開遺產。
  （三）並聲明：
        兩造之被繼承人楊辛丑所遺如民事準備書㈡狀附表一所
          示之遺產准予分割，分割方法如民事準備書㈡狀附表
          二所示之遺產分割方法。
        訴訟費用由被告等負擔。
二、被告尹楊麗珠、李宛璇、李宜臻、李姵萱未於言詞辯論期日
    到場，亦未提出書狀作何聲明或陳述。
三、被告楊陳金華、楊崇仁、楊小玲、楊敏惠、楊毛愛玉、楊玄
    正均辯稱：同意分割被繼承人楊辛丑之遺產，對於原告主張
    之分割方案沒有意見等語。並聲明：同意原告之請求。
四、得心證之理由：
  （一）按繼承人有數人時，在分割遺產前，各繼承人對於遺產
        全部為公同共有；又繼承人得隨時請求分割遺產，但法
        律另有規定或契約另有訂定者，不在此限；再因繼承於
        登記前已取得不動產物權者，應經登記，始得處分其物
        權，民法第1151條、第1164條、第759條分別定有明文
        ；次按分割共有物既對於物之權利有所變動，即屬處分
        行為之一種，凡因繼承於登記前已取得不動產物權者，
        其取得雖受法律之保護，不以其未經繼承登記而否認其
        權利，但繼承人如欲分割因繼承而取得公同共有之遺產
        ，因屬於處分行為，依民法第759條規定，自非先經繼
        承登記，不得為之（最高法院82年度台上字第1783號判
        決意旨參照）。
  （二）查被繼承人楊辛丑於81年4月26日死亡，遺有如附表一
        所示之遺產，兩造為被繼承人楊辛丑之法定繼承人，應
        繼分如附表二所示。又被繼承人楊辛丑之遺產為不動產
        ，兩造業已辦理繼承登記為兩造公同共有，且兩造就被
        繼承人楊辛丑之遺產並無不能分割之約定，系爭遺產亦
        無法律所規定不得分割之情事存在之事實，業據原告陳
        明在卷可按，並提出戶籍謄本、除戶謄本、繼承系統表
        、遺產稅參考清單、土地登記第一類謄本等件為證，並
        經本院依職權調取本院102年度司繼字第1395號拋棄繼
        承事件卷宗核閱綦詳，且為被告楊陳金華、楊崇仁、楊
        小玲、楊敏惠、楊毛愛玉、楊玄正所不爭執，又被告尹
        楊麗珠、李宛璇、李宜臻、李姵萱對於原告主張之事實
        未於言詞辯論期日到場爭執，復未提出書狀作何聲明或
        陳述，是原告主張之前開事實堪認為實在。從而，原告
        訴請法院裁判分割被繼承人楊辛丑之遺產，於法即無不
        合，應予准許。
  （三）又按公同共有物之分割，除法律另有規定外，準用關於
        共有物分割之規定；又共有物之分割，依共有人協議之
        方法行之，分割方法不能協議決定，或於協議決定後因
        消滅時效完成經共有人拒絕履行者，法院得因任何共有
        人之請求，命為下列之分配：以原物分配於各共有人
        ，但各共有人均受原物之分配顯有困難者，得將原物分
        配於部分共有人。原物分配顯有困難時，得變賣共有
        物，以價金分配於各共有人；或以原物之一部分分配於
        各共有人，他部分變賣，以價金分配於各共有人，民法
        第830條第2項、第824條第1項及第2項分別定有明文。
        再按繼承人如欲終止其間之公同共有關係，惟有以分割
        遺產之方式為之，又將遺產之公同共有關係終止改為分
        別共有關係，性質上屬分割遺產方法之一（最高法院74
        年台上字第2561號判例、82年台上字第748號判決參照
        ）。查本件原告請求將兩造所繼承如附表一所示被繼承
        人楊辛丑之遺產依兩造之應繼分比例分割為分別共有，
        經核該分割方式對於兩造堪認公平合理，被告楊陳金華
        、楊崇仁、楊小玲、楊敏惠、楊毛愛玉、楊玄正亦均同
        意之，且被告尹楊麗珠、李宛璇、李宜臻、李姵萱對於
        上開分割方式未於言詞辯論期日到場爭執，復未提出書
        狀作何聲明或陳述，從而，原告請求分割系爭遺產，應
        依如主文第一項所示之方法分割。
丙、結論:本件原告之訴為有理由，爰依家事事件法第51條，民
    事訴訟法第385條第1項前段、第78條、第81條第2款、第85
    條第1項，判決如主文。
中　　華　　民　　國　 109　　年　　11　　月　　9 　　日
                  家事法庭    法　官　葉惠玲
以上正本係照原本作成。
如對本判決上訴，須於判決送達後20日內向本院提出上訴狀。如
委任律師提起上訴者，應一併繳納上訴審裁判費。
中　　華　　民　　國　 109　　年　　11　　月　　9 　　日
                              書記官　陳玉芬

附表一：被繼承人楊辛丑之遺產
  分割方法：由兩造按應繼分比例分割為分別共有。

編號       土   地 面積（平方公尺）  權利範圍  １ 臺南市○○區○○段000地號  1178.76  10分之9  ２ 臺南市○○區○○段000地號   213.97    全部  ３ 臺南市○○區○○段000地號   668.19    全部  ４ 臺南市○○區○○段0000地號  4802.01   2分之1 



附表二：兩造之應繼分比例

編號        繼 承 人    應繼分比例  １       原告李柏辰      16分之1  ２       被告尹楊麗珠       4分之1  ３       被告李宛璇      16分之1  ４       被告李宜臻      16分之1  ５       被告李姵萱      16分之1  ６       被告楊陳金華      16分之1  ７       被告楊崇仁      16分之1  ８       被告楊小玲      16分之1  ９       被告楊敏惠      16分之1         被告楊毛愛玉       8分之1         被告楊玄正       8分之1